臺灣高等法院高雄分院刑事判決　　　　 100年度上訴字第75號
上　訴　人　臺灣屏東地方法院檢察署檢察官
被　　　告　鄭樹盛
扶助辯護人　許芳瑞　律師
上列上訴人因被告違反槍砲彈藥刀械管制條例案件，不服臺灣屏
東地方法院99年度訴字第633 號中華民國99年12月2 日第一審判
決（起訴案號：臺灣屏東地方法院檢察署99年度偵字第4756號）
，提起上訴，本院判決如下：
    主  文
上訴駁回。
    理  由
一、公訴意旨略以：被告鄭樹盛於民國98年12月底某日，未經許
    可受真實姓名年籍不詳綽號「阿文」之男子囑託，代其保管
    可發射子彈具殺傷力之改造手槍1 支（由仿WALTHER 廠PPK/
    S 型半自動手槍製造之槍枝，換裝土造金屬槍管而成，槍枝
    管制編號：0000000000），並將之藏放在臺北縣鶯歌鎮○○
    路34巷6 號對面草叢內。嗣被告因另案通緝，於99年2 月24
    日0 時30分許，在桃園縣蘆竹鄉○○○ 街47號1 樓為警查獲
    ，隨即於同日1 時許，主動帶同警方抵達上揭藏放地點起出
    前開改造手槍，因認被告鄭樹盛涉犯槍砲彈藥刀械管制條例
    第8 條第4 項之未經許可寄藏槍枝罪嫌云云。
二、按犯罪事實應依證據認定之，無證據不得認定犯罪事實；不
    能證明被告犯罪者，應諭知無罪之判決，刑事訴訟法第154
    條第2 項、第301 條第1 項分別定有明文。次按認定不利於
    被告之事實，須依積極證據，苟積極證據不足為不利於被告
    事實之認定時，即應為有利於被告之認定，更不必有何有利
    之證據；且被告否認犯罪所持之辯解縱屬不能成立，仍非有
    積極證據足以證明其犯罪行為，不能遽為有罪之認定；而認
    定犯罪事實所憑之證據，雖不以直接證據為限，間接證據亦
    包括在內，然而無論直接或間接證據，其為訴訟上之證明，
    須於通常一般之人均不致有所懷疑，而得確信其為真實程度
    者，始得據為有罪之認定，倘其證明尚未達此一程度，而有
    合理懷疑存在時，事實審法院復就其心證上理由予以闡述，
    敘明其如何無從為有罪之確信，因而為無罪之判決，尚不得
    任意指為違法（最高法院30年上字第816 號判例、30年上字
    第1831號判例、76年台上字第4986號判例意旨參照）。
三、公訴人認被告鄭樹盛涉犯上開未經許可寄藏槍枝罪嫌犯行，
    無非係以被告自白及內政部警政署刑事警察局槍枝鑑定書及
    扣案槍枝等為其主要論據。
四、程序方面：
  (一)卷附桃園縣政府警察局龜山分局搜索扣押筆錄、扣押物品目
    錄表，此類文書係被告以外之人於審判外所做之書面陳述，
    屬於傳聞證據。惟其本質上屬公務員本於職權所為，其正確
    性及可信性頗高，如有錯誤亦可請求更正，應屬159 條之4
    第1 款由公務員職務上所製作之紀錄或證明文書，具有證據
    能力。
  (二)卷附內政部警政署刑事警察局99年3 月25日刑鑑字第099002
    6717號鑑定書暨附件，此類文書，係被告以外之人於審判外
    之書面陳述，依刑事訴訟法第159 條第1 項之規定，屬於傳
    聞證據，惟於立法理由明確說明，該條所謂「除法律有規定
    者」外，尚包括同法第159條之1至159條之5及第206 條等規
    定。本件鑑定係經檢察官囑託機關所為之鑑定，所鑑定之結
    果，鑑定人依刑事訴訟法第206 條所出具之鑑定報告，係刑
    事訴訟法第159 條第1 項所指例外規定，有證據能力。且被
    告對於該鑑定報告亦表示同意為證據，則依據刑事訴訟法第
    159條之5第1項規定，自得為證據。
  (三)按傳聞法則之重要理論依據，在於傳聞證據未經當事人之反
    對詰問予以核實，乃予排斥，惟若當事人已放棄對原供述人
    之反對詰問權，於法院審判時表明同意該等傳聞證據可作為
    證據，基於證據資料愈豐富，愈有助於真實發現之理念，並
    貫徹刑事訴訟法修法加重當事人進行主義之精神，確認當事
    人對於證據能力有處分權之制度，傳聞證據經當事人同意作
    為證據，法院認為適當者，亦得為證據；另當事人於調查證
    據時，對於傳聞證據表示「沒有意見」、「對於證據調查無
    意見」，而未於言詞辯論終結前聲明異議，應視為已有將該
    等傳聞證據採為證據之同意，刑事訴訟法第159 條之5 定有
    明文。檢察官、被告及辯護人於原審及本院審理時就本判決
    除上開證據外，以下所引用之各項證據資料如屬審判外之言
    詞或書面陳述，知有刑事訴訟法第159 條第1 項不得為證據
    之情形，均表示無意見（見原審卷第42頁、本院卷第40頁）
    ，而未於言詞辯論終結前聲明異議，本院審酌上開證據資料
    作成時之情況，並無任何違法取證之不適當情形，且對於被
    告涉案之事實具有相當之關聯性，依刑事訴訟法第159 條之
    5 規定，認具有證據能力。
五、訊據被告鄭樹盛堅決否認有何上開寄藏槍枝之犯行，辯稱：
    我沒有寄藏手槍，我只是提供線索給警方；當時我因吸食毒
    品為警查獲，警方問我是否知道何處有槍枝，我想起有一位
    朋友「阿文」曾拿一個盒子給我要我幫他保管，我請他打開
    給我看，我一看是手槍，就叫他拿走，「阿文」離開時將盒
    子藏在我家附近的草叢裡，所以我就帶警察去找看看，找了
    半小時有找到，該槍枝並不是我藏放的等語。
六、經查：
  (一)證人即查獲警員郭明發於原審99年11月18日審理時結證稱：
    當天因為被告遭通緝，我們查獲後閒談，問他有無槍枝，他
    說他沒有槍，但知道他朋友有槍枝放在某處，槍枝還在不在
    他也不知道，不是朋友請他保管的。起出槍枝的地點距離被
    告住處約100 公尺以內，我們花了3 至5 分鐘找到槍枝，當
    時3 、4 個人一起找，槍枝有東西蓋住，是什麼東西我不記
    得了，被告只有說是阿文放在那邊的，槍枝不是被告保管的
    ，被告應該只是知道，因為不知道該槍枝有無涉案，所以才
    移送被告等語（見原審卷第64頁至第65頁），另證人即查獲
    警員莊永書亦於原審同日審理時結證稱：被告是通緝犯，我
    們問他有無槍枝可以提供給我們，談完後被告願意提供槍枝
    給我們，就帶我們到槍枝藏放地點，當時槍枝藏在草堆裡面
    ，不是埋得很深，需要稍微挖一下，草堆在被告家斜對面不
    遠處，附近有房子，該空地約4 、50坪，距離大馬路約4 、
    5 公尺，槍枝是何人藏放問郭明發比較清楚，槍枝由何人取
    出我忘記了，被告有無說槍枝是盒裝我也不記得了，我不確
    定被告有沒有說是他朋友丟在該處等語詳實（見原審卷第62
    頁至第64頁）。前開2 位證人均為實施犯罪偵防之警員，與
    被告處於對立之地位，當無特意迴護被告或誣陷被告之必要
    ，是其等上開所證應屬真實可採，依據證人所證，足徵被告
    僅單純知悉扣案槍枝放置地點，並提供線索予警方清查而起
    出槍枝，尚難因此遽認被告有何寄藏槍枝之犯行。
  (二)本件系爭槍枝藏放之處所與被告住處，究竟距離多遠？證人
    郭明發、莊永書雖於原審證述：扣案槍枝查獲地點為道路旁
    邊之草叢中，距離被告住處有100 公尺之遠，附近尚有他人
    居住往來等語，已詳前所述，並有現場照片8 幀附卷可稽（
    見偵查卷第23頁至第26頁），但經本院向函送機關函查結果
    ，卻函覆：扣案槍枝查獲地點，距離被告住處約15公尺之遠
    ，藏放槍枝處雜草現已被清除，此有桃園縣政府警察局龜山
    分局100 年3 月2 日山警分偵字第1005013620號函暨附件（
    現場圖及照片）在本院卷第46頁至第50頁足憑，姑且不論扣
    案槍枝藏放之地點距離被告住處有100 公尺之內遠，或是約
    15公尺之遠，然本件可確定該扣案槍枝並非在被告住處或被
    告可支配之範圍內由警方起出，而係被告主動向警方供稱友
    人在公眾場所草叢中埋藏槍枝一事，警方始帶同被告前往草
    叢搜查，於此之前，警方並無任何蛛絲馬跡可以懷疑被告有
    寄藏槍枝犯行，何況被告因毒品案件，於98年9 月29日經台
    灣桃園地方法院檢察署發佈通緝，又因毒品案件，於98年10
    月12日經台灣板橋地方法院檢察署發佈通緝，有台灣高等法
    院被告前案紀錄表在卷可考，被告既被通緝，為免被警查獲
    ，自不可能住居戶籍地（臺北縣鶯歌鎮○○路34巷14號），
    且被告係於99年2 月24日在桃園縣蘆竹鄉○○○街47號1 樓
    為警逮捕，而非在戶籍地被逮捕，亦有被告於99年2 月24日
    被查獲當天警方所製作之調查筆錄在卷可稽（見台灣板橋地
    方法院檢察署卷第9 頁），被告既未住居在戶籍地，且「阿
    文」將扣案槍枝放置在人來人往公眾得出入經過之草叢內，
    並非放置在被告住處或被告實力可支配之處，其如何能為「
    阿文」之人寄藏扣案槍枝？又依據經驗法則，若被告真有寄
    藏槍枝行為，因被告有多項前科，足見其對刑事訴訟程序之
    進行甚為熟捻，必當知悉寄藏槍枝係涉犯最輕本刑3 年以上
    之重罪，且其既為累犯，無法獲得緩刑之寬典，當無必要於
    此情況下自陷己罪，任意供稱扣案槍枝為其寄藏，益見被告
    警詢自白與常理不合，顯非屬實，自難單以前揭自白為被告
    不利之認定，尚難僅因被告知悉草叢中藏有槍枝即認該槍枝
    為被告寄藏。
  (三)按槍砲彈藥刀械管制條例第18條第4 項所稱「寄藏」，係指
    受寄藏匿而言，申言之，即原持有人為免物之被搜獲或發現
    而託之暫為藏匿之意，如僅接受寄放，而不故意為之藏匿，
    則與寄藏不相當。何況本件被告發現「阿文」欲寄放之物品
    係槍枝時，就直接叫「阿文」拿走，不僅未接受「阿文」之
    委託寄放，更遑論為之藏匿，因此「阿文」離開被告住處後
    將盒子藏在被告家附近的草叢裡，可見被告之行為與「寄藏
    槍枝」之構成要件不合甚明。
  (四)況按犯本條例之罪自首，並報繳其持有之全部槍砲、彈藥、
    刀械者，減輕或免除其刑，槍砲彈藥刀械管制條例第18條第
    1 項前段定有明文。本件扣案槍枝果真為被告所寄藏，被告
    又係主動供出，當無不力主適用上開規定減免自己罪責之理
    ，然被告歷經警、偵訊、原審及本院審理均未曾提及上情，
    作為對己有利之辯護，益見其僅單純提供線索予警方，並無
    寄藏扣案槍枝無誤。
  (五)綜上所述，依據證人警員郭明發、莊永書於原審前揭證詞，
    足徵被告僅有提供槍枝情報予警方搜查，自己並無寄藏上開
    扣案槍枝之行為，本院自難以此具有瑕疵之警詢自白及扣案
    槍枝、鑑定報告，遽認被告確有寄藏槍枝之犯行。公訴意旨
    認被告涉犯3 年以上之重罪，然所提積極證據，實不足以令
    本院產生被告有公訴意旨所指犯行之心證，其間尚有合理之
    懷疑存在。此外，本院復查無其他積極證據足資認定被告有
    公訴意旨所述寄藏槍枝犯行，被告犯罪即屬不能證明，揆諸
    首揭法條規定及判例意旨，依法自應為被告無罪之諭知。
七、原審以不能證明被告鄭樹盛犯寄藏槍枝罪，而為被告無罪之
    諭知，經核並無違誤。檢察官上訴意旨，猶執前詞，指摘原
    判決不當，為無理由，應予駁回。
據上論斷，應依刑事訴訟法第368 條，判決如主文。
本案經檢察官劉宗慶到庭執行職務。
中    華    民    國  100     年    4     月    25    日
                刑事第二庭  審判長法  官  林正雄
                                  法  官  邱明弘
                                  法  官  黃壽燕
以上正本證明與原本無異。
被告不得上訴，檢察官如不服本判決應於收受本判決後10日內向
本院提出上訴書狀，其未敘述上訴理由者，並得於提起上訴後10
日內向本院補提理由書狀（均須按他造當事人之人數附繕本）「
切勿逕送上級法院」。
中    華    民    國  100     年    4     月    25    日
                                  書記官  戴志穎